臺灣屏東地方法院民事判決
111年度潮小字第358號
原      告  楊欣儒  
被      告  晶輝企業有限公司

法定代理人  許文彬  
上列當事人間返還承攬報酬事件，本院於111年11月21日言詞辯
論終結，判決如下：
　　主  文
原告之訴駁回。
訴訟費用由原告負擔。
　　    事實及理由
一、原告主張於111年3月3日因經營址設屏東縣○○鄉○○○路0號之
    「杉板灣」民宿所需，遂透過通訊軟體LINE之方式向被告訂
    製客制化POLO衫，被告為利原告確認尺寸並提供商品尺寸表
    及試穿報告等文件予原告，依被告提供之商品尺寸表所示，
    原告於同年3月9日向被告訂購S號POLO衫10件、M號POLO衫10
    件、L號POLO衫10件、XL號POLO衫10件、2L號POLO衫4件、3L
    號POLO衫3件及4L號POLO衫3件，合計為50件POLO衫，約定由
    被告依原告所提供之圖片及名稱等資料製作，總計新臺幣（
    下同）36,000元，原告並於同年3月11日付清款項。詎原告
    於同年4月1日收受衣物後，經員工試穿發現尺寸不合，被告
    均未依照其提供之商品尺寸表加以製作，原告見此乃於同日
    以通訊軟體LINE方式跟被告反應上揭問題，並訂一個星期之
    時間請求修補瑕疵，惟被告拒絕修補，原告不得已於同年4
    月11日將10件S號POLO衫、10件M號POLO衫及7件L號POLO衫，
    合計27件POLO衫（下稱系爭衣物）退還被告，作為解除契約
    之意思表示，苟被告對此部分有所爭執，原告另爰以起訴狀
    送達為解除契約之意思表示，扣除退還的部分，依民法第49
    4條及同法第259條等規定請求被告返還承攬報酬18,630元及
    其利息等語。並聲明：被告應給付原告18,630元，及自起訴
    狀繕本送達之翌日起至清償日止，按週年利率5%計算之利息
    。
二、被告抗辯：　
　　依原告所提出之統一編號，原告並非契約之當事人，兩造間
    並無契約關係，原告請求，顯無理由。況被告於事前已告知
    尺寸會偏小，原先尺寸不適用，已依照原告所需要的尺寸數
    量客製化製作印刷杉板灣圖案之POLO衫並交付予原告，否認
    有任何瑕疵存在。又原告主張解除全部契約，卻又將其主張
    有瑕疵之啇品據為己用，其主張已有前後矛盾，且觀諸其實
    際使用商品之行為亦證明商品並無所謂瑕疵存在。本商品為
    客製化商品，印上原告公司LOGO圖文無法轉交予其他客戶使
    用，無法辦理退款退貨，原告請求，難謂有據等語。並聲明
    ：原告之訴駁回。
三、本院得心證之理由：
㈠、按原告向法院提起民事訴訟，除應具備訴訟成立要件外，並
    須當事人之適格無欠缺，法院如認為當事人不適格，亦得不
    經言詞辯論，逕以判決駁回原告之訴。而當事人適格，係指
    當事人就具體特定之訴訟，得以自己之名義為原告或被告，
    而受為訴訟標的法律關係之本案判決之資格而言。當事人之
    適格為權利保護要件之一，原告或被告就為訴訟標的之法律
    關係如無訴訟實施權，當事人即非適格，原告欠缺權利保護
    要件，法院自應認其訴為無理由，以判決駁回之；且關於當
    事人適格與否，為法院應依職權調查之事項，無論訴訟進行
    至如何之程度，應隨時依職權調查之，當事人提起民事訴訟
    ，其當事人適格有欠缺者，法院毋庸命其補正（最高法院96
    台上字第1780號判決、80年台上2378號判決、85年台上字第
    905號判決意旨參照）。
  ㈡又按債權債務之主體應以締結契約之當事人為準，蓋契約成
    立生效後，因契約所生之債權債務關係即存在於該締約之當
    事人間（最高法院106年度台上字第2331號判決意旨參照）
    。僅債權人始得有權向債務人請求給付，亦唯有契約債務人
    始有依契約履行之義務，若訴訟之一造並非契約當事人，自
    非屬該契約之債權或債務主體，兩造間即無債權債務關係可
    言。再者，基於債之相對性，債權人亦僅得對契約名義上之
    債務人行使權利，不得對於債務人以外之人請求；換言之，
    契約之債權人有權對債務人主張並行使契約權利，非契約當
    事人之人既非債務人，自毋須對債權人負擔契約義務。
　㈢原告主張係其與被告訂立契約，然本件原告於起訴時僅提出
    其與被告間的line對話紀錄，依該記錄僅知是原告與被告就
    數量、費用及尺寸的磋商，無從得知訂約人為何，惟依被告
    所提出的line對話紀錄，原告提出的統一編號為杉板灣民宿
    ，而該民宿的負責人為楊瑞興，此有對話紀錄及原告提出之
    稅籍登記資料公示查詢可稽（見本院卷第71、100頁），且
    為原告所是認，足信為杉板灣民宿與被告訂立契約，是以，
    原告既非系爭契約之當事人，本於上開見解，當事人即非適
    格，原告本件請求亦欠缺權利保護要件，此經本院於審理時
    闡明補正，原告仍執意以其名義提起本件訴訟，此有審判筆
    錄在卷可參，是本件原告之訴應無理由。
四、原告主張請求被告給付18,630元，於法無據，要難准許，原
    告之訴顯無理由，應予駁回。
五、訴訟費用負擔之依據：民事訴訟法第78條。
中　　華　　民　　國　　111 　年　　12　　月　　5 　　日
                 潮州簡易庭   法　官 吳思怡
以上正本係照原本作成。
如不服本判決，應於送達後20日內，向本院提出上訴狀並表明上
訴理由，如於本判決宣示後送達前提起上訴者，應於判決送達後
20日內補提上訴理由書（須附繕本）。如委任律師提起上訴者
，應一併繳納上訴審裁判費。
中　　華　　民　　國　　111 　年　　12　　月　　5 　　日

                                  書記官　蔡進吉